【裁判字號】    98,抗,38
【裁判日期】    980108
【裁判案由】    續行訴訟
【裁判全文】
臺灣高等法院民事裁定                    98年度抗字第38號
抗  告  人  太平洋電線電纜股份有限公司
法定代理人  甲○○
抗告人與相對人卜樂視國際媒體股份有限公司間，因清償借款事
件，聲請續行訴訟，對於中華民國97年10月16日臺灣臺北地方法
院96年度重訴字第 962號所為裁定，提起抗告，本院裁定如下：
    主  文
原裁定廢棄，發回臺灣臺北地方法院。
    理  由
一、按：公司設立登記後，有應登記之事項而不登記，或已登記
    之事項有變更而不為變更之登記者，不得以其事項對抗第三
    人，公司法第12條定有明文；最高法院94年度臺抗字第 685
    號亦著有：「董事任期屆滿而不及改選時，延長其執行職務
    至改選董事就任時為止，公司法第195條第2項前段定有明文
    。又股份有限公司之新任董事長，自其就任後即生效力，並
    非經主管機關准予變更登記後，始生效力，此觀公司法第12
    條規定，不難明瞭，本院68年度臺上字第2337號判例亦有明
    示。故股份有限公司之新任董事長，雖不以經主管機關准予
    變更登記後始生效力，仍須就任始生效力，苟新任董事長業
    經選舉產生，尚未就任，原任之董事長自得延長其執行職務
    至新任董事長就任時為止。」之裁判意旨，可資參照。
二、本件相對人之法定代理人乙○○，於民國(以下同)94年5月4
    日以存證信函向相對人請辭董事及董事長，經相對人於同年
    8月18日、31日、10月7日、11月17日分別向經濟部申請變更
    登記，因未依經濟部之函釋予以補正，未獲准變更登記，且
    依經濟部函釋意旨，相對人迄未合法改選董事、或董事長等
    事實，有存證信函、及原法院函調相對人之公司登記卷在卷
    (原審重訴卷第19、54至69頁)足憑；參照最高法院94年度臺
    抗字第 685號裁判意旨，原任董事長自得延長其執行職務至
    新任董事長就任時為止。
三、經查抗告人於96年4月11日以相對人積欠抗告人借款新臺幣(
    以下同) 26,981,309元本息，列相對人公司變更登記表所登
    記之董事長乙○○為法定代理人，具狀聲請原法院核發支付
    命令，96年4月20日原法院核發96年度促字第14944號支付命
    令 (相對人應向抗告人清償23,735,860元本息、及3,245,44
    9元並賠償督促程序費用1,000元)，96年5月25日以郵務向相
    對人之法定代理人乙○○之臺北市○○街58號住所送達，由
    乙○○收受；96年6月7日乙○○以相對人之法定代理人於法
    定20日期間內，以相對人與抗告人間之借款債務，尚有糾葛
    為由，具狀向原法院聲明異議，參照公司法第12條之規定、
    及最高法院94年度臺抗字第 685號裁判意旨，相對人所為異
    議之聲明，於法尚無不合，依民事訴訟法第519條第1項之規
    定，抗告人所為支付命令之聲請，視為起訴；96年 7月17日
    原法院據以96年度重訴字第 962號受理分案在案，同日依民
    事訴訟法第249條第1項之規定，裁定諭命抗告人補正繳納不
    足之裁判費，抗告人依限補正後，原法院分別已於96年8月2
    0日、10月23日進行言詞辯論程序，歷經二個月有餘，於 97
    年1月7日竟又以督促程序已終結之96年度促字第 14944號駁
    回相對人異議之聲明，對於已進行訴訟程序之96年度重訴字
    第 962號清償借款事件，未再予處理，即以函文通知抗告人
    領回補繳之裁判費等事實，均有原法院96年度促字第 14944
    號支付命令卷、96年度重訴字第 962號清償借款事件卷足稽
    。
四、抗告人以原法院97年 1月22日北院土隆民土96年度重訴字第
     962號函略以：原法院誤認相對人之異議合法視為起訴，實
    無合法訴訟繫屬，抗告人所繳裁判費應予退還，諭請抗告人
    陳報帳號，以便辦理退費手續等語，認原法院之函釋有所違
    誤，於97年2月1日援引公司法第12條之規定，具狀聲明異議
    ，並請求原法院應續行96年度重訴字第 962號清償借款事件
    之訴訟程序 (與民事訴訟法第380條第2項所為「和解有無效
    或得撤銷之原因者，當事人得有請求繼續審判。」之規定，
    顯不相同 。)於法尚無不當；原法院竟以相對人對於支付命
    令聲明異議不合法，駁回相對人異議之聲明，不生視為起訴
    效力，並認本件無合法訴訟繫屬，業已報結，而駁回抗告人
    續行訴訟之聲請，顯有未恰，抗告意旨指摘原法院之裁定不
    當，求予廢棄，非無理由，應由本院予以廢棄，由原法院為
    適法之處理，以昭折服。又民事訴訟事件，因分案錯誤、改
    變訴訟程序或其他原因，不能依第30點至42點之規定報結者
    ，經報明院長或其指定之人准報「他結」。97年 1月10日修
    正發佈(97年12月31日又修正發佈)之民刑事件編號計數分案
    報結實施要點第44點定有明文。本件原法院96年度重訴字第
    962號清償借款事件，於97年1月22日未具有前揭民刑事件編
    號計數分案報結實施要點第30點所列報結情形之一，竟僅以
    審理單(原審卷第97頁)為「…請將本件報結或銷案號，…」
    報結，顯未依前揭民刑事件編號計數分案報結實施要點第44
    點之規定，經報明院長或其指定之人准報「他結」，行政上
    非無疏失，案經發回亦請一併注意及之。
五、據上論結，本件抗告為有理由，爰依民事訴訟法第 492條前
    段之規定，裁定如主文。
中    華    民    國    98    年     1    月     8    日
                    民事第五庭
                        審判長法  官  魏麗娟
                              法  官  黃雯惠
                              法  官  陳博享
正本係照原本作成。
本裁定除以適用法規顯有錯誤為理由，並經本院許可外，不得再
抗告。如提起再抗告，應於收受後10日內委任律師為訴訟代理人
向本院提出再抗告狀。並繳納再抗告費新台幣１千元。
中    華    民    國    98    年    1     月    9     日
                              書記官  鄭靜如


司法院資訊處製作；財團法人民間司法改革基金會備份。
